臺灣基隆地方法院刑事判決　　　　　　　 99年度訴字第995號
公　訴　人　臺灣基隆地方法院檢察署檢察官
被　　　告　曹暐
選任辯護人　柯士斌律師
被　　　告　莊文祺
選任辯護人　李基益律師
上列被告因違反毒品危害防制條例案件，經檢察官提起公訴（99
年度偵字第3727號、第4157號、第5440號），本院判決如下：
    主  文
曹暐共同販賣第二級毒品，處有期徒刑年拾月。未據扣案之販
賣毒品所得新臺幣捌仟元沒收，如全部或一部不能沒收，以其財
產抵償之；扣案之第二級毒品甲基安非他命（毛重零點柒貳公克
，驗餘毛重零點柒壹零玖公克），沒收銷燬之；扣案之第三級毒
品愷他命（含袋合計毛重壹點柒肆公克，驗餘含袋合計毛重壹點
柒貳陸伍公克）、包裹前開甲基安非他命及愷他命之外包裝袋貳
只、NOKIA行動電話壹具（序號：000000000000000，內含000000
0000號SIM卡壹張），均沒收。
莊文祺共同販賣第二級毒品，處有期徒刑壹年。未據扣案之販賣
毒品所得新臺幣捌仟元沒收，如全部或一部不能沒收，以其財產
抵償之；扣案之第二級毒品甲基安非他命（毛重零點柒貳公克，
驗餘毛重零點柒壹零玖公克），沒收銷燬之；扣案之第三級毒品
愷他命（含袋合計毛重壹點柒肆公克，驗餘含袋合計毛重壹點柒
貳陸伍公克）、包裹前開甲基安非他命及愷他命之外包裝袋貳只
、NOKIA行動電話壹具（序號：000000000000000，內含00000000
00號SIM卡壹張），均沒收。
    事  實
一、緣莊文祺與曾新民係多年友人關係，且前曾擔任曾新民之司
    機，至曹暐則因與莊文祺同為基隆人，2 人於偶然之情形下
    知悉彼此有施用第二級毒品甲基安非他命之情形。民國99年
    8月3日晚上6 時許，莊文祺接獲曾新民之電話，表示需要第
    二級毒品甲基安非他命2 包後，莊文祺隨即以0000000000門
    號行動電話撥打曹暐所使用之0000000000門號相約見面，雙
    方在基隆市○○路附近見面後，莊文祺向曹暐表示其朋友需
    要2包甲基安非他命，曹暐表示1包新臺幣（下同）3,000 元
    ，經莊文祺同意後，渠2 人均明知甲基安非他命係政府依據
    毒品危害防制條例公告列管之第二級毒品，非經許可，不得
    販賣、持有，竟基於販賣第二級毒品甲基安非他命之犯意聯
    絡，由曹暐駕駛自用小客車搭載莊文祺，一同前往曾新民位
    於臺北市○○路120號4樓之住處，曹暐於途中向莊文祺表示
    ，其身上另有K他命，1 包500元，看莊文祺之友人要不要，
    莊文祺應允出面販售，是渠2人復明知K他命係政據毒品危害
    防制條例公告列管之第三級毒品，非經許可，不得販賣、持
    有，竟猶基於販賣第三級毒品K 他命之犯意聯絡，於同日晚
    上8時許抵達曾新民住處外之後，曹暐將甲基安非他命2包（
    數量不詳）及K他命4包（數量不詳）交給莊文祺，莊文祺再
    前往曾新民之車上，將曹暐所交付之毒品交給曾新民，並告
    知其中有4 包是K他命，同時詢問曾新民是否要K他命，曾新
    民表示願意購買後，莊文祺告知總共8,000 元，曾新民遂將
    8,000元交給莊文祺，莊文祺及曹暐即以8,000元之代價，同
    時販賣上開第二級毒品甲基安非他命及第三級毒品K 他命予
    曾新民。嗣因警對莊文祺所使用之前開行動電話依法執行通
    訊監察，乃先於99年8月4日下午3時許，在臺北市○○○路○
    段1 號，拘獲曾新民，經曾新民帶同警方，在曾新民所駕駛
    之自用小客車及臺北市○○路120號4樓住處，扣得向曹暐及
    莊文祺所購得施用剩下之甲基安非他命1小包（毛重0.72 公
    克，驗餘毛重0.7109公克）、第三級毒品K他命2小包（含袋
    合計毛重1.74公克，驗餘含袋合計毛重1.7256公克）及吸食
    器1 組（曾新民所涉施用第二級毒品罪嫌，由檢察官另案偵
    辦）；繼持臺灣基隆地方法院檢察署檢察核發之拘票，於同
    年月5日下午4時30分許，在臺北縣瑞芳鎮（現改制為新北市
    瑞芳區○○○○路263 號前，拘提莊文祺到案，並依法附帶
    搜索莊文祺之身體，扣得莊文祺所有供聯繫本件販毒所用之
    、NOKIA行動電話1具（序號：000000000000000，內含00000
    00000號SIM卡1 張）及供施用第二級毒品甲基安非他命所用
    之錫箔紙1 張，嗣莊文祺並供出共同販賣毒品之曹暐，因而
    查悉上情。
二、案經桃園縣警察局移送及臺灣基隆地方法院檢察署檢察官自
    動檢舉偵辦。
    理  由
壹、程序事項
  (一)按被告以外之人於審判外之言詞或書面陳述，除法律有規定
    外，不得作為證據，刑事訴訟法第159 條第1 項雖定有明文
    ；惟按被告以外之人於審判外之陳述，雖不符前四條之規定
    ，而經當事人於審判程序同意作為證據，法院審酌該言詞陳
    述或書面陳述作成時之情況，認為適當者，亦得為證據。當
    事人、代理人或辯護人於法院調查證據時，知有第159 條第
    1 項不得為證據之情形，而未於言詞辯論終結前聲明異議者
    ，視為有前項之同意，刑事訴訟法第159 條之5 亦有明定。
    經查，證人莊文祺、曾新民於警詢、偵訊時之陳述，雖核均
    屬審判外之陳述，然公訴人、被告及辯護人均未於言詞辯論
    終結前就證據能力表示爭執，且本院審酌前揭證據之作成或
    取得，復無基於不正方法或顯不可信之情形，揆諸前揭規定
    ，應均有證據能力。
  (二)次按偵查犯罪機關依法定程式監聽之錄音，如已踐行調查證
    據程序，固非不可採為認定犯罪事實之基礎，惟監聽錄音製
    作之譯文，如僅為偵查犯罪機關單方面製作，而被告或訴訟
    關係人對其真實性復有爭執，法院自應勘驗該監聽之錄音踐
    行調查證據程式，以確認該監聽錄音譯文之真實性，定其取
    捨，不得逕以該監聽錄音之譯文，採為認定被告有罪之基礎
    ；是以司法警察機關依法定程式取得通訊監察書實施監聽之
    錄音並製作譯文，該譯文內容確與監聽錄音內容相符者，該
    份具有合法性與真實性之通訊監察譯文，始得作為證據。卷
    附監聽譯文，係由法院核發通訊監察書監聽所得，有臺灣桃
    園地方法院99年度聲監字第669 號通訊監察書（99年度偵字
    第3727號109- 110頁）在卷可憑，並非違法取得之證據，檢
    察官、被告及辯護人亦未否認上開監聽錄音或其譯文失真不
    實，或爭執其有不可信之情形，且已踐行調查證據程序，應
    認有證據能力。
  (三)現行刑事訴訟法關於「鑑定」之規定，除選任自然人充當鑑
    定人外，另設有囑託機關鑑定制度。依同法第198條、第208
    條之規定，不論鑑定人或鑑定機關、團體，固均應由法院、
    審判長、受命法官或檢察官視具體個案之需要而為選任、囑
    託，並依第206 條之規定，提出言詞或書面報告，始符合同
    法第159條第1項所定得作為證據之「法律有規定」之情形。
    否則所為之鑑定，仍屬傳聞證據。然於司法警察機關調查中
    之案件，為因應實務上，或因量大、或有急迫之現實需求，
    併例行性當然有鑑定之必要者，例如毒品之種類與成分、尿
    液之毒品反應，或者槍、彈有無殺傷力等鑑定，基於檢察一
    體原則，得由該管檢察長對於轄區內之案件，以事前概括選
    任鑑定人或囑託鑑定機關、團體之方式，俾便轄區內之司法
    警察官、司法警察對於調查中之此類案件，得即時送請先前
    已選任之鑑定人或囑託之鑑定機關、團體實施鑑定，以求時
    效（法務部92年9月1日法檢字第0920035083號函參照，刊載
    於法務部公報第312 期）。此種由檢察機關概括選任鑑定人
    或概括囑託鑑定機關、團體，再轉知司法警察官、司法警察
    於調查犯罪時參考辦理之作為，法無明文禁止，係為因應現
    行刑事訴訟法增訂傳聞法則及其例外規定之實務運作而為。
    則經由司法警察官、司法警察依檢察官所概括選任之鑑定人
    或囑託鑑定機關、團體所為之鑑定結果，與檢察官選任或囑
    託為鑑定者，性質上並無差異，同具有證據能力。本件扣案
    毒品及證人曾新民之尿液，經查獲之桃園縣政府警察局依上
    開規定送請台灣檢驗科技股份有限公司鑑驗，所為之書面鑑
    定報告即臺灣檢驗科技股份有限公司99年8 月18日報告編號
    UL/2010/80264 濫用藥物檢驗報告（見99年度偵字第3727號
    卷第158 頁）、該公司99年9 月14日報告編號UL/2010/9002
    3 號濫用藥物檢驗報告（見同上偵卷第157 頁，有關甲基安
    非他命之鑑定報告）、該公司99年10月12日報告編號UL/201
    0/90750 號濫用藥物檢驗報告（見同上偵卷第159 頁，有關
    K 他命之鑑定報告），即屬上開「法律規定」得為證據者，
    而有證據能力。
  (四)本件扣案之第二級毒品甲基安非他命1包（毛重0.72 公克、
    驗餘毛重0.7109公克）、三級毒品K他命2包（含袋合計毛重
    1.74公克、合計含袋驗餘毛重1.7256 公克）、NOKIA行動電
    話1具（序號：000000000000000，內含0000000000號SIM卡1
    張），分係證人曾新民主動提出交員警扣案及員警拘獲被告
    莊文祺後依法執行附帶搜索扣押所得之物，已據證人曾新民
    陳明在卷，且有桃園縣政府警察局99年8月5日搜索扣押筆錄
    及扣押物品目錄表（見同上偵卷第34 -36頁）存卷可憑，查
    無違法情事，依法自均得為本案之證據。
貳、實體事項
一、認定犯罪事實所憑之證據及理由：
    上開事實，業據告曹暐於本院審理時、被告莊文祺於警詢、
    偵訊及本院審理時坦承在卷，並據證人即被告莊文祺、證人
    即向被告2 人購買毒品之曾新民於警詢、偵訊時證述在卷，
    復有臺灣桃園地方法院99年度聲監字第669 號通訊監察書（
    99年度偵字第3727號109- 110頁）、通訊監察譯文（見99年
    度偵字第3727號卷第26頁、第97-98 頁、第100-107 頁、第
    136-137 頁）附卷可參，且證人曾新民為警查獲時所採集尿
    液送驗後，結果呈甲基安非他命及K 他命之陽性反應，有臺
    灣檢驗科技股份有限公司99年8 月18日報告編號UL/2010/80
    264濫用藥物檢驗報告1 紙（見99年度偵字第3727號卷第158
    頁）附卷可稽，又自證人曾新民扣得之透明結晶體1 包（毛
    重0.72公克、驗餘毛重0.7109公克）、2 包（含袋合計毛重
    1.74公克、合計驗餘含袋毛重1.7256公克）經送驗後，結果
    分別係第二級毒品甲基安非他命、第三級毒品K 他命，則有
    臺灣檢驗科技股份有限公司99年9月14日報告編號UL/2010/9
    0023號濫用藥物檢驗報告（見99年度偵字第3727號卷第157
    頁，有關甲基安非他命之鑑定報告）、99年10月12日報告編
    號UL/2010/90750號濫用藥物檢驗報告（見同上偵卷第159頁
    ，有關K 他命之鑑定報告），此外，復有被告莊文祺所有供
    聯繫本件販賣毒品所用之NOKIA行動電話1具（序號：000000
    000000000，內含0000000000號SIM卡1張）扣案可佐，被告2
    人之自白核與事實相符，可以採信。綜上，本案事證明確，
    被告2人之犯行均堪認定，應依法論科。
二、論罪科刑：
    查甲基安非他命、K他命分屬毒品危害防制條例第2 條第2項
    第2 款、第3 款所稱之第二、三級毒品，是被告曹暐、莊文
    祺販賣第二級毒品甲基安非他命及第三級毒品K 他命予證人
    曾新民之行為，核係犯毒品危害防制條例第4條第2項、第3
    項之販賣第二級、第三級毒品罪。被告2 人因販賣而持有第
    二級毒品甲基安非他命之低度行為，為渠等販賣之高度行為
    所吸收，不另論罪；至被告2人販賣第三級毒品K他命之數量
    未逾毒品危害防制條例第11條第5項20公克之規定，是渠2人
    因販賣第三級毒品K他命，而持有第三級毒品K他命之行為，
    自無從論以持有第三級毒品罪，並此敘明。被告2 人就上開
    所犯，有犯意聯絡及行為分擔，均為共同正犯。又被告2 人
    同時販賣第二級、第三級毒品，觸犯上開構成要件不同之數
    罪名，應依刑法第55條前段想像競合之例，從一重之販賣第
    二級毒品罪處斷。按犯第4條至第8條、第10條或第11條之罪
    ，供出毒品來源，因而查獲其他正犯或共犯者，減輕或免除
    其刑（第1項）。犯第4條至第8 條之罪於偵查及審判中均自
    白者，減輕其刑（第2 項），毒品危害防制條例第17條定有
    明文。查被告莊文祺為警查獲後，供出毒品來源，因而查獲
    共犯即被告曹暐，有前引監聽譯文及被告莊文祺99年8月6日
    警詢筆錄可憑，爰依毒品危害防制條例第17條第1 項規定，
    減輕其刑；又被告莊文祺於偵查中及審判中均自白犯罪，爰
    依上開條文第2項規定遞減輕其刑。再參酌被告2人同時販賣
    第二級、第三級毒品予證人曾新民1 人，數量甚微，所得不
    高，所為之手段與囤積大量毒品，並動輒販賣數量達數百、
    甚或逾千公克以上毒品之集團性販毒情形有別，渠等所為對
    於他人及國家社會侵害之程度尚非鉅大，惡性並非重大不赦
    等一切情狀，認被告2人犯罪情節與毒品危害防制條例第4條
    第2項7年以上有期徒刑之法定本刑相較，縱對之科以最低度
    法定刑猶嫌過重，在客觀上以一般國民生活經驗法則為之檢
    驗，實屬情輕法重，當足引起一般人之同情，顯有堪資憫恕
    之處，爰依刑法第59條規定，就被告2 人所犯均酌量減輕其
    刑，被告莊文祺部分並遞減之。末審酌被告2 人犯賣第二級
    、第三級毒品予他人施用，使人沉迷毒癮而無法自拔，輕則
    戕害施用者之身心健康，重則引發各種犯罪，而為社會治安
    敗壞之源頭，對於社會平和秩序實有相當程度之危害，佐以
    被告2 人之素行、生活狀況、智識程度、販賣毒品之犯罪動
    機、目的、販賣毒品之數量、所得利潤，暨被告莊文祺犯後
    始終坦承犯行，被告曹暐則至本院審理時始坦承犯行等一切
    情狀，各量處如主文所示之刑，認罪刑相當，檢察官求處被
    告曹暐有期徒刑10年、被告莊文祺有期徒刑2 年乙節，尚難
    准許。至檢察官以被告曹暐販毒牟利，有犯罪習慣，聲請依
    刑法第90條規定，於執行前令入勞動處所強制工作乙節，鑑
    於被告曹暐於本案僅經警查獲1 次販賣毒品之行為，且檢察
    官並未提出相關事證證明被告曹暐有犯賣毒品之習慣，是檢
    察官此部分之聲請，亦難准許。
三、關於沒收之說明：
  (一)本案相關毒品之沒收：
    按刑罰法令關於沒收之規定，有採職權沒收主義與義務沒收
    主義。職權沒收，指法院就屬於被告所有，並供犯罪所用或
    因犯罪所得之物，仍得本於職權為斟酌沒收與否之宣告，例
    如刑法第38條第1 項第2 款、第3 款、第3 項前段等屬之。
    義務沒收，又可分為絕對義務沒收與相對義務沒收二者。前
    者指凡法條規定「不問屬於犯人與否，沒收之」者屬之，法
    院就此等之物，無審酌餘地，除已證明毀滅外，不問屬於犯
    人與否或有無查扣，均應沒收之，例如刑法第38條第1 項第
    1 款、第200 條、第205 條、第209 條、第219 條、第266
    條第2 項、毒品危害防制條例第18條第1 項前段等屬之；後
    者，供犯罪所用或因犯罪所得，且以屬於被告所有者為限，
    始應予以沒收，例如毒品危害防制條例第19條第1 項前段、
    肅清煙毒條例第13條第1 項者是（最高法院89年度臺上字第
    5605號、93年度臺上字第2751號判決意旨參照）。次按毒品
    危害防制條例第2 條第2 項規定，毒品依其成癮性、濫用性
    及對社會危害性分為四級，並就製造、運輸、販賣、意圖販
    賣而持有、以非法方法使人施用、引誘他人施用及轉讓不同
    品項之毒品等行為，分別定其處罰。至施用第三、四級毒品
    或持有第三、四級毒品而未達一定數量者，因其可罰性較低
    ，故未設處罰之規定，僅就施用、持有第一、二級毒品及持
    有第三、四級毒品達一定數量科以刑罰（按：毒品危害防制
    條例業於98年5 月20日修正公布，而就持有第三、四級毒品
    達一定數量者，增設刑事處罰之規定，並自公布後六個月即
    98年11月20日起開始施行）。惟鑑於第三、四級毒品均係管
    制藥品，特於同條例第11條之1 明定無正當理由，不得擅自
    持有；第18條第1 項後段復規定查獲之第三、四級毒品，無
    正當理由而擅自持有者，沒入銷燬之。從而，依同條例第18
    條第1 項後段應沒入銷燬之毒品，專指查獲施用第三、四級
    毒品，或持有第三、四級毒品且未達一定數量者而言；倘係
    查獲製造、運輸、販賣、意圖販賣而持有、以非法方法使人
    施用、引誘他人施用、轉讓第三、四級毒品或持有第三、四
    級毒品達一定數量者，既屬同條例相關法條明文規定處罰之
    犯罪行為，即非該條項應依行政程式沒入銷燬之範圍。又同
    條例第19條第1 項所定「供犯罪所用或因犯罪所得之物」，
    係指犯第4條至第9條、第12條、第13條或第14條第1項、第2
    項之罪所用或所得之物，不包括毒品本身在內，是尚不得援
    用此項規定為第三、四級毒品之沒收依據。以犯第4條第3項
    販賣第三級毒品罪為例，第三級毒品本身為其販賣之標的，
    非屬供「販賣第三級毒品所用之物」；必係遂行販賣該毒品
    使用之物，始屬「供犯罪（犯第4條第3項之販賣第三級毒品
    罪）所用之物」，其理至明。又同條例對於查獲之製造、運
    輸、販賣、意圖販賣而持有、以非法方法使人施用、引誘他
    人施用、轉讓第三、四級毒品及持有第三、四級毒品達一定
    數量之沒收，並無特別規定，如其行為已構成犯罪，則該毒
    品即屬不受法律保護之違禁物，應回歸刑法之適用，依刑法
    第38條第1項第1款之規定沒收之（最高法院95年度臺上字第
    911號、95年度臺上字第5252號、96年度臺上第728號、98年
    度臺上第6117號判決意旨參照）。經查：自證人曾新民處扣
    得之第二級毒品甲基安非他命1 小包（毛重0.72公克，驗餘
    毛重0.7109公克）、第三級毒品K 他命2 小包（含袋合計毛
    重1.74公克，驗餘含袋合計毛重1.7256公克），如前認定，
    雖係被告2 人販賣予曾新民，致移轉所有權而歸曾新民所有
    ，嗣始為警於99年8 月4 日下午3 時許，在曾新民所駕駛之
    自用小客車及臺北市○○路120號4樓住處扣得，然關此毒品
    暨係被告2 人販賣第二級、第三級毒品犯罪所用，參諸首開
    「絕對義務沒收」之宣告原則，就上開扣得之第二級毒品自
    應依毒品危害防制條例第18條第1 項前段規定，扣得之第三
    級毒品，則依刑法第38條第1項第1款規定，於被告2 人所犯
    項下，均宣告沒收銷燬之。
  (二)本案供犯罪所用或因犯罪所得財物之沒收
    按毒品危害防制條例第19條第1 項規定，犯該條例第4 條至
    第9 條、第12條、第13條或第14條第1 項、第2 項之罪者，
    其供犯罪所用或因犯罪所得之財物，均沒收之，如全部或一
    部不能沒收時，追徵其價額或以其財產抵償之。此係採義務
    沒收主義，祇要是犯上開之罪，供犯罪所用或因犯罪所得之
    財物，且屬犯人所有者，即應依該規定沒收，並不以專供犯
    罪之用為限，亦不以沒收物業經扣案或尚未滅失者為限（最
    高法院92年度台上字第2043號、93年度台上字第1360號、第
    1365號判決意旨參照）。次按販賣毒品所得之金錢，如能認
    定確係販賣毒品所得之款項，均應宣告沒收，亦不問其中何
    部分屬於成本，何部分屬於利潤（最高法院93年度台上字第
    2670號、96年度台上字第3724號判決意旨參照）。經查：
    1.被告2 人同時販賣第二級、第三級毒品所得財物，悉未據
      扣案，爰依前揭毒品危害防制條例第19條第1 項規定，於
      被告2 人所犯項下，併予宣告沒收，倘全部或一部不能沒
      收時，則以其財產抵償之。
    2.本件扣案如上開所示之第二級毒品甲基安非他命、第三級
      毒品K他命之外包裝袋各1只，乃防止毒品潮濕、裸露且便
      於攜帶之物，係被告2 人所有之物，應依毒品危害防制條
      例第19條第1項規定，在被告2人所犯項下，均宣告沒收。
    3.扣案之NOKIA 行動電話1 具（序號：000000000000000 ，
      內含0000000000號SIM 卡1 張），係被告莊文祺所有供聯
      絡本件販賣所用，已據被告莊文祺供明在卷，且有前引監
      聽譯文可憑，爰同依毒品危害防制條例第19條第1 項規定
      ，在被告2 人所犯項下，均宣告沒收。
  (三)至自證人曾新民處扣得之吸食器1 組，係曾新民所有供施用
    毒品之用，已據曾新民證述在卷；另自被告莊文祺處扣得之
    錫箔紙1 紙，雖係被告莊文祺所有，然被告莊文祺供稱該錫
    箔紙係供其施用毒品之用，查均與本件被告2 人販賣毒品之
    行為無涉，且查無其他沒收依據，自無從於本案併予宣告沒
    收，附此敘明。
據上論斷，應依刑事訴訟法第299 條第1 項前段，毒品危害防制
條例第4 條第2 項、第3 項、第17條第1 項、第2 項、第18條第
1 項前段、第19條第1 項，刑法第11條、第28條、第55條前段、
第59條、第38條第1 項第1 款，判決如主文。
本案經檢察官李辛茹到庭執行職務。
中    華    民    國   100    年    2     月    16    日
                  刑事第二庭審判長法  官  王福康
                                  法  官  羅貞元
                                  法  官  劉桂金
以上正本證明與原本無異。
如不服本判決應於收受送達後10日內向本院提出上訴書狀，並應
敘述具體理由；其未敘述上訴理由者，應於上訴期間屆滿後20日
內向本院補提理由書(均須按他造當事人之人數附繕本)「切勿逕
送上級法院」。
中    華    民    國   100    年    2     月    16    日
                                  書記官  劉如純
附錄本案論罪法條：
毒品危害防制條例第4條第2項、第3項
製造、運輸、販賣第二級毒品者，處無期徒刑或 7 年以上有期
徒刑，得併科新臺幣 1 千萬元以下罰金。
製造、運輸、販賣第三級毒品者，處 5 年以上有期徒刑，得併
科新臺幣 7 百萬元以下罰金。